臺灣板橋地方法院民事判決　　　　　　　 96年度訴字第277號
原　　　告　甲○○
訴訟代理人　林思銘律師
被　　　告　丙○○
　　　　　　乙○○
共　　　同
訴訟代理人　吳志勇律師
複　代理人　吳佩真律師
上列當事人間請求侵權行為損害賠償事件，本院於民國96年3 月
22日言詞辯論終結，判決如下：
    主  文
原告之訴及假執行之聲請駁回。
訴訟費用由原告負擔。
    事實及理由
一、原告主張：本件原告與被告丙○○原係夫妻，婚後關係尚稱
    融洽，並育有2 子許家倫、許家祥。詎料，被告丙○○竟罔
    顧家庭生活之圓滿，在外結識被告乙○○兩人並進一步發生
    感情，爾後被告丙○○便經常藉細故與原告爭吵，使原告精
    神上承受了極大的壓力，兩名幼子更無法享有家庭應有的溫
    暖，被告2 人更於原告與被告丙○○婚姻關係存續中有通姦
    行為，嗣原告與被告丙○○協議離婚，並於民國94年6 月1
    日至戶政事務所完成離婚登記，而被告丙○○則於95年1 月
    11日產下1 女即訴外人楊芝菱。兩造離婚後，原告接獲臺灣
    板橋地方法院95年度親字第115 號否認子女事件之起訴狀及
    開庭通知書始知被告2 人竟於原告與被告丙○○婚姻關係尚
    在存續中有通姦行為，且懷有1 女楊芝菱。是被告2 人之外
    遇行為，實使得原告精神上遭受到極大的痛苦及難堪，爰依
    侵權行為法律關係，請求被告2 人連帶給付原告新臺幣（下
    同）100 萬元之非財產上損害賠償等語。並聲明：(1)被告丙○○、乙○○應連帶給付原告100 萬元，及自起訴狀繕本送
    達被告等之翌日起至清償日止，按週年利率5%計算之利息；
    (2)願供擔保，請准宣告假執行。
二、被告則以：(一)原告雖依民法第184 條第1 項、第195 條第3
    項起訴請求被告二人給付慰撫金，然除對於被告等「何行為
    」侵害其「何權利」未有論述外，亦未詳論被告等行為與民
    法規定何以相符。又被告丙○○於85年9 月28日與原告結婚
    ，嗣因雙方個性不合，遂於94年3 月1 日，雙方達成離婚合
    意，並簽立「離婚協議書」，系爭離婚協議書第壹項載明：
    「自本離婚協議書簽訂日起，雙方解除婚姻關係。男婚女嫁
    ，各無相涉。」，換言之，縱使遲至同年6 月1 日雙方始協
    同辦妥離婚登記，且離婚登記為離婚之生效要件，然因原告
    甲○○及被告丙○○雙方均「同意」婚姻關係自「離婚協議
    書簽立之日起」已然解消，在雙方均同意婚姻關係已然解消
    情形下，被告丙○○已無須遵守「婚姻忠實義務」，是被告
    丙○○自無違反「婚姻忠實義務」可能。再者，被告乙○○
    雖於被告丙○○與原告甲○○簽立離婚協議書後、辦妥離婚
    登記前開始交往，然此乃因被告丙○○告知其與原告甲○○
    已離婚，被告乙○○基於信任被告丙○○說詞下，因其本身
    非法律專業人士，無從得知需辦離婚登記後離婚始生效力，
    且亦已盡詢問義務，被告乙○○自無故意或過失侵害原告權
    利之行為。(二)退萬步言之，縱被告等行為確有違反民法第18
    4 條規定之嫌，原告主張之金額亦非相當，蓋被告丙○○係
    63年生，教育程度乃高職畢業，目前職司家管且無任何經濟
    上收入或財產，而被告乙○○則係69年生，教育程度乃夜二
    專畢業，目前擔任技術員一職，其月薪不到2 萬元，名下亦
    無恆產，然其每月所得薪資除一半用以清償家中先前貸款外
    ，剩餘均用以撫育妻兒及奉養年邁父母，每月所得均所剩無
    幾；甚至被告乙○○服務之公司預計將於今年5 月遷往大陸
    ，在無法前往大陸任職之情況下，是可預見被告乙○○於今
    年5 月底前將面臨失業危機，至此對於被告乙○○之經濟情
    形無疑將是雪上加霜。又，本件原告甲○○既從未釋明其有
    如何特別之學歷、身份、社會地位，以為計算慰撫金之依據
    ，則率然請求被告等給付新台幣一百萬元，實屬苛刻妄求，
    其金額明顯不相當且屬過高等語，資為抗辯。並均聲明：
    (1)駁回原告之訴；(2)如受不利判決，願供擔保免為假執行。
三、原告主張其與被告丙○○於94年3 月1 日協議離婚，並於94
    年6 月1 日完成離婚登記，而被告2 人於其與被告丙○○婚
    姻關係存續中有通姦行為，且被告丙○○於95年1 月11日產
    下1 女楊芝菱等事實，業據原告提出戶籍謄本、離婚協議書
    、民事起訴狀、出生證明書、臺灣大學附設醫院診斷證明書
    、血緣鑑定報告書等影本各1 份附卷可稽、且被告亦均未爭
    執，堪認為真實。
四、按因故意或過失，不法侵害他人之權利者，負損害賠償責任
    。故意以背於善良風俗之方法，加損害於他人者亦同；不法
    侵害他人之身體、健康、名譽、自由、信用、隱私、貞操，
    或不法侵害其他人格法益而情節重大者，被害人雖非財產上
    之損害，亦得請求賠償相當之金額，其名譽被侵害者，並得
    請求回復名譽之適當處分；前二項規定，於不法侵害他人基
    於父、母、子、女或配偶關係之身分法益而情節重大者，被
    害人雖非財產上之損害，亦得請求賠償相當之金額，民法第
    184 條第1 項、195 條第1 項及第3 項分別定有明文。次按
    民法第184 條第1 項前段規定，以權利之侵害為侵權行為要
    件之一，故有謂非侵害既存法律體系所明認之權利，不構成
    侵權行為。惟同法條後段規定，故意以背於善良風俗之方法
    加害於他人者，亦同。則侵權行為係指違法以及不當加損害
    於他人之行為而言，至於侵害係何權利，要非所問。而所謂
    違法以及不當，不僅限於侵害法律明定之權利，即違反保護
    個人法益之法規，或廣泛悖反規律社會生活之根本原理的公
    序良俗者，亦同。通姦之足以破壞夫妻間之共同生活而非法
    之所許，此從公序良俗之觀點可得斷言，不問所侵害係何權
    利，對於配偶之他方應構成共同侵權行為。婚姻係以夫妻之
    共同生活為其目的，配偶應互相協力保持其共同生活之圓滿
    安全及幸福，而夫妻互守誠實，係為確保其共同生活之圓滿
    安全及幸福之必要條件，故應解為配偶因婚姻契約而互負誠
    實之義務，配偶之一方行為不誠實，破壞共同生活之圓滿安
    全及幸福者，即為違反因婚姻契約之義務而侵害他方之權利
    （最高法院55年度台上字第2053號判例意旨參照）。
五、原告固主張被告2 人於原告與被告丙○○婚姻關係存續中有
    通姦行為，且懷有1 女之事實，但被告則抗辯原告與被告丙○○已於94年3 月1 日協議離婚，並簽立離婚協議書，雙方
    雖遲至同年6 月1 日始協同辦妥離婚登記，然雙方簽立離婚
    協議書時，即同意解消婚姻關係，並約明男婚女嫁，各無相
    涉，是被告丙○○已無須遵守婚姻忠實義務，至被告乙○○
    則係原告與被告丙○○簽立離婚協議書後，始因信賴被告丙○○告知已與原告離婚之說詞，而與被告丙○○交往，是未
    有故意或過失侵害原告權利之行為等語。經查：被告2 人固
    於原告與被告丙○○婚姻關係存續中有通姦行為，然原告與
    被告丙○○已於94年3 月1 日簽立離婚協議書，並約明「自
    本離婚協議書簽訂日起，雙方解除婚姻關係。男婚女嫁，各
    無相涉。．．．」，此業據兩造提出離婚協議書影本1 份為
    證，並為兩造所不爭執，足認原告與被告丙○○簽立離婚協
    議書時，即已同意雙方於該時起，不再以共同生活為雙方之
    目的，是雙方即已無須為維持婚姻，而互負婚姻誠實義務。
    另按從子女出生日回溯第181 日起至第302 日止為受胎期間
    ；能證明受胎回溯在前項第302 日以前者，以其期間為為受
    胎期間，民法第1062條定有明文，查被告丙○○所產之女之
    出生日為95年1 月11日，距離原告與被告丙○○簽立離婚協
    議書之94年3 月1 日已逾302 日，是依民法第1062條第1 項
    之規定，其受胎期間應認係於原告與被告丙○○簽立離婚協
    議書之後。準此，堪認被告2 人係於原告與被告丙○○於簽
    立離婚協議書後，始為通姦行為，且因雙方已有上開約定，
    原告與被告丙○○已無共同生活之目的，是被告2 人於離婚
    協議書簽立後所為之通姦行為，自難認侵害原告基於配偶關
    係所存有之身分法益，且縱有侵害該身分法益，亦難認其情
    節重大。此外，原告復未另行舉證證明被告2 人於原告與被
    告丙○○簽立離婚協議書前有何通姦行為，是原告上開主張
    ，洵不足取。
六、從而，原告依據侵權行為法律關係，請求被告2 人連帶給付
    原告100 萬元之非財產上損害賠償，及自起訴狀繕本送達被
    告等之翌日起至清償日止，按週年利率5%計算之利息，為無
    理由，應予駁回。
七、本件事證已臻明確，兩造其餘攻擊防禦方法及未經援用之證
    據，經審酌後，核與判決結果不生影響，爰不一一論述。
八、訴訟費用負擔之依據：民事訴訟法第78條。
中　　華　　民　　國　　96　　年　　4　　月　　12 　　日
                  民事第二庭    法　官  連士綱
以上正本係照原本作成
如對本判決上訴，須於判決送達後20日內向本院提出上訴狀
中　　華　　民　　國　　96　　年　　4　　月　　14 　　日
                    　　　　　　書記官　李宏明
